【裁判字號】    97,訴,4278
【裁判日期】    971128
【裁判案由】    毒品危害防制條例
【裁判全文】
臺灣臺中地方法院刑事判決              97年度訴字第4278號
公  訴  人  臺灣臺中地方法院檢察署檢察官
被      告  甲○○
                    （現因另案於臺灣臺中看守所羈押中）
上列被告因違反毒品危害防制條例案件，經檢察官提起公訴（九
十七年度毒偵字第四○一七號），被告於準備程序中就被訴事實
為有罪之陳述，受命法官於聽取當事人之意見後，由本院合議庭
裁定由受命法官獨任以簡式審判程序判決如下：
    主    文
甲○○施用第一級毒品，累犯，處有期徒刑拾壹月。扣案之第一
級毒品海洛因壹包（送驗前淨重零點零零伍公克，驗餘淨重零
點零零貳零公克）、第一級毒品海洛因殘渣袋壹包，均沒收銷燬
之；另扣案之注射針筒壹支，沒收。
    犯罪事實
一、甲○○前因施用毒品案件，經本院以九十二年度毒聲字第三
    八○號裁定令入勒戒處所觀察、勒戒後，認無繼續施用毒品
    之傾向，於民國九十二年五月九日執行完畢出所，並由臺灣
    臺中地方法院檢察署檢察官以九十二年度毒偵字第二九五號
    處分書為不起訴處分確定。其又因違反毒品危害防制條例之
    施用毒品案件，經本院以九十三年度訴字第一七四一號判決
    處以有期徒刑九月確定；復因搶奪、竊盜等案件，經本院以
    九十三年度訴字第一七○九號判決處以應執行有期徒刑一年
    九月（搶奪部分處有期徒刑七月，竊盜部分處有期徒刑一年
    四月）確定；三案經本院以九十四年度聲字第三一一號裁定
    合併應執行有期徒刑二年六月確定，入監服刑後，於九十五
    年七月九日假釋付保護管束，於九十六年二月四日保護管束
    期滿未經撤銷以執行完畢論。詎其猶不知悔改，於前次違反
    毒品危害防制條例之施用毒品案件執行完畢後五年內，基於
    施用第一級毒品海洛因之犯意，於九十七年八月五日中午十
    二時許，在臺中縣龍井鄉○○村○道路旁，以針筒注射之方
    式，施用海洛因一次。嗣於同年月六日上午九時許，因形跡
    可疑，經警在臺中縣龍井鄉○○○街○段一八八號前盤查，
    當場扣得海洛因一包（送驗前淨重○‧○○三五公克，驗餘
    淨重○‧○○二○公克）、海洛因殘渣袋一包，及甲○○所
    有供施用海洛因所用之注射針筒一支；後經甲○○同意採集
    其尿液送驗，結果呈嗎啡陽性反應，始知上情。
二、案經臺中縣警察局清水分局報請臺灣臺中地方法院檢察署檢
    察官偵查起訴。
    理    由
一、程序方面：
  (一)本案被告甲○○所犯係死刑、無期徒刑、最輕本刑為三年以
    上有期徒刑以外之罪，被告於行準備程序中就被訴事實為有
    罪之陳述，經法官告知簡式審判程序之旨，並聽取公訴人、
    被告之意見後，本院合議庭認為適宜由受命法官獨任進行簡
    式審判程序，而依刑事訴訟法第二百七十三條之一第一項規
    定，裁定改用簡式審判程序，是本案之證據調查，依刑事訴
    訟法第二百七十三條之二、同法第一百五十九條第二項之規
    定，不適用傳聞法則有關限制證據能力之相關規定。
  (二)本案被告所為不利於己之供述，並無出於強暴、脅迫、利誘
    、詐欺、疲勞訊問、違法羈押或其他不正之方法，亦非違反
    法定障礙事由經過期間不得訊問或告知義務之規定而為，依
    刑事訴訟法第一百五十六條第一項、第一百五十八條之二規
    定，應認其有證據能力。
  (三)本案認定犯罪事實所憑之非供述證據，均無違反法定程序而
    取得之情形，依刑事訴訟法第一百五十八條之四反面規定，
    自有證據能力。
二、上揭事實，業據被告於警詢、偵查及本院審理時均坦承不諱
    ，其尿液經送檢驗結果，亦呈嗎啡陽性反應，有臺中縣警察
    局清水分局明秀派出所委託鑑驗尿液代號與真實姓名對照表
    、中山醫學大學附設醫院檢驗科藥物檢測中心九十七年八月
    十四日尿液檢驗報告各一紙附卷足佐；且扣案之白粉狀物品
    一包及殘渣袋一包，業經行政院衛生署草屯療養院以化學呈
    色法及氣相層析質譜議分析鑑定分別檢驗出第一級毒品海洛
    因，有該院九十七年八月二十一日草療鑑字第○九七○○○
    七三二六號鑑定書一紙在卷可查，並經扣案可資佐證。此外
    ，並有臺中縣警察局清水分局扣押筆錄、照片六張，及臺灣
    高等法院被告前案紀錄表、臺灣臺中地方法院檢察署刑案資
    料查註紀錄表各一份在卷可憑，足見被告自白與事實相符，
    其於施用毒品案件執行完畢後，五年內再犯毒品危害防制條
    例第十條第一項之罪，事證明確，犯行洵堪認定，應依法論
    科。
三、按最高法院九十五年五月九日九十五年度第七次刑事庭會議
    決議要旨：「一施用第一、二級毒品為犯罪行為，毒品危害
    防制條例第十條定有處罰明文。故施用第一、二級毒品者，
    依前揭規定本應科以刑罰。惟基於刑事政策，對合於一定條
    件之施用者，則依同條例第二十條、第二十三條之規定，施
    以觀察、勒戒及強制戒治之保安處分。二、毒品危害防制條
    例於民國九十二年七月九日修正公布，自九十三年一月九日
    施行，其中第二十條、第二十三條將施用毒品之刑事處遇程
    序，區分為『初犯』及『五年內再犯』、『五年後再犯』。
    依其立法理由之說明：『初犯』，經觀察、勒戒或強制戒治
    後，應為不起訴處分或不付審理之裁定；經觀察、勒戒或強
    制戒治執行完畢釋放後，『五年內再犯』者，因其再犯率甚
    高，原實施之觀察、勒戒及強制戒治既已無法收其實效，爰
    依法追訴或裁定交付審理。至於經觀察、勒戒或強制戒治執
    行完畢釋放後，『五年後再犯』者，前所實施之觀察、勒戒
    或強制戒治已足以遮斷其施用毒品之毒癮，為期自新及協助
    其斷除毒癮，仍適用『初犯』規定，先經觀察、勒戒或強制
    戒治之程序。從而依修正後之規定，僅限於『初犯』及『五
    年後再犯』二種情形，始應先經觀察、勒戒或強制戒治程序
    。倘被告於五年內已再犯，經依法追訴處罰，縱其第三次（
    或第三次以上）再度施用毒品之時間，在初犯經觀察、勒戒
    或強制戒治執行完畢釋放五年以後，已不合於『五年後再犯
    』之規定，且因已於『五年內再犯』，顯見其再犯率甚高，
    原實施觀察、勒戒或強制戒治，已無法收其實效，即應依該
    條例第十條處罰。」是被告本件再度施用毒品之時間（即九
    十七年八月五日中午十二時許），雖在一犯經觀察、勒戒執
    行完畢釋放（即九十二年五月九日）五年以後，而不合於「
    五年後再犯」之規定，惟其又因違反毒品危害防制條例之施
    用毒品案件，經本院以九十三年度訴字第一七四一號判決處
    以有期徒刑九月確定，而於九十六年二月四日保護管束期滿
    未經撤銷以執行完畢論，依上開最高法院決議內容，認被告
    再犯率甚高，原實施觀察、勒戒或強制戒治，已無法收其實
    效，應依毒品危害防制條例第十條處罰。
四、核被告所為，係犯毒品危害防制條例第十條第一項施用第一
    級毒品罪。其施用前後持有第一級毒品之低度行為，已為施
    用第一級毒品之高度行為所吸收，不另論罪。被告前因違反
    毒品危害防制條例之施用毒品案件，經本院以九十三年度訴
    字第一七四一號判決處以有期徒刑九月確定；復因搶奪、竊
    盜等案件，經本院以九十三年度訴字第一七○九號判決處以
    應執行有期徒刑一年九月（搶奪部分處有期徒刑七月，竊盜
    部分處有期徒刑一年四月）確定；三案經本院以九十四年度
    聲字第三一一號裁定合併應執行有期徒刑二年六月確定，入
    監服刑後，於九十五年七月九日假釋付保護管束，於九十六
    年二月四日保護管束期滿未經撤銷以執行完畢論，有臺灣高
    等法院被告前案紀錄表及臺灣臺中地方法院檢察署刑案資料
    查註紀錄表在卷可憑，被告前受有期徒刑執行完畢，五年內
    故意再犯本件有期徒刑以上之罪，為累犯，應依刑法第四十
    七條第一項之規定加重其刑。爰審酌被告一再施用毒品，於
    前次施用毒品案件執行完畢後，五年內再犯本案毒品危害防
    制條例第十條之罪，戕害自身健康，且其曾因施用第一級毒
    品案件，經本院以九十三年度訴字第一七四一號判決處以有
    期徒刑九月，素行堪認不佳，暨其智識、犯罪之目的、動機
    、手段等一切情狀，量處如主文所示之刑，以資懲儆。扣案
    之海洛因一包（送驗前淨重○‧○○三五公克，驗餘淨重○
    ‧○○二○公克），為毒品危害防制條例第二條第二項第一
    款所規定之第一級毒品（外包裝因有海洛因殘留，無法析離
    ，亦應認屬第一級毒品），有上開鑑定書一紙在卷可稽，應
    依同條例第十八條第一項前段規定沒收銷燬之；又扣案之海
    洛因殘渣袋一包，其上之海洛因殘渣已無法與該包裝袋剝離
    ，應全部視為查獲之毒品，亦應依毒品危害防制條例第十八
    條第一項前段規定，併予宣告沒收銷燬；復扣案之注射針筒
    一支，為被告所有供施用海洛因所用，業據被告供承在卷，
    惟無法證明係專供施用毒品之用，是僅為供犯罪所用之物，
    爰依刑法第三十八條第一項第二款併予宣告沒收。
據上論斷，應依刑事訴訟法第二百七十三條之一第一項、第二百
九十九條第一項前段，毒品危害防制條例第十條第一項、第十八
條第一項前段、第二十三條第二項，刑法第十一條、第四十七條
第一項、第三十八條第一項第二款，判決如主文。
中    華    民    國    97    年    11    月    28    日
                  刑事第十三庭  法  官  黃裕仁
上正本證明與原本無異。
如不服本判決應於收受判決後十日內向本院提出上訴書狀，並應
敘述具體理由；其未敘述上訴理由者，應於上訴期間屆滿後二十
日內向本院補提理由書（均須按他造當事人之人數附繕本，切勿
逕送上級法院）。
                                書記官  何惠文
中    華    民    國    97    年    11    月    28    日
附錄論罪科刑法條
毒品危害防制條例第十條第一項
施用第一級毒品者，處六月以上五年以下有期徒刑。


司法院資訊處製作；財團法人民間司法改革基金會備份。
